【裁判字號】    92,交上易,267
【裁判日期】    920506
【裁判案由】    過失傷害
【裁判全文】
臺灣高等法院臺南分院刑事判決            九十二年度交上易字第二六七號   Ｃ
      上  訴  人
      即  被  告  乙  ○  ○
右上訴人因過失傷害案件，不服臺灣嘉義地方法院九十二年度交易字第七號中華民國
九十二年一月三十日第一審判決（起訴案號：臺灣嘉義地方法院檢察署九十一年度偵
字第一九七八號），提起上訴，本院判決如左：
      主      文
上訴駁回。
      事      實
一、乙○○於九十一年二月二十八日上午六時四十五分許，駕駛ＳＣ─八七五三號自
    用小客車，由嘉義縣太保市田尾里五八之一號住處大門駛出欲左轉時，本應注意
    轉彎車應暫停讓直行車先行，而依當時情形，天候晴朗、光線為日間自然光、路
    面乾燥、無缺陷，其大門旁有圍牆、外有農作物，又無不能注意之情事，竟疏未
    注意，貿然駛出，適有甲○○騎乘ＬＷＢ─０三一號重型機車，沿嘉義縣太保市
    ○○里道路由北往南方向駛至，亦疏未注意車前狀況，乙○○自小客車車頭保險
    桿及車牌處與甲○○機車右側發生碰撞，使甲○○人車倒地，致甲○○受有頸椎
    外傷併第三、四、五頸椎椎間盤突出及頸椎滑脫與脊髓損傷等輕傷害。乙○○於
    肇事後，在有偵查犯罪職權之機關或人員發覺其犯罪前，即囑託其弟陳耿堯報案
    承認肇事自首，進而接受裁判。
二、案經乙○○自首暨甲○○訴由嘉義縣警察局水上分局報請臺灣嘉義地方法院檢察
    署檢察官偵查起訴。
      理      由
一、訊之上訴人即被告乙○○對於在右揭時、地駕車肇事之事實坦承不諱，惟矢口否
    認有過失行為，辯稱：伊車出門口時有先按喇叭，並將車停住，告訴人甲○○從
    伊左邊過來，車速太快，機車前鐵架勾到伊車前車牌而倒地，並非伊撞告訴人云
    云。
二、經查：
  (一)被告於右揭時地駕車肇事，致告訴人受有如事實欄所載輕傷害之事實，業據被告
    於警訊及偵審中坦承不諱，核與告訴人於警訊及偵審中指訴情節相符，並有長庚
    紀念醫院所出具之診斷證明書影本一份附於偵查卷足憑。
  (二)又本件車禍肇事現場，被告所有ＳＣ─八七五三號自用小車車頭朝西南，左前車
    頭距嘉義縣太保市○○里○○道路路邊邊線約車身三公之二，左前車頭左方，有
    機車煞車痕長達五．六公尺，告訴人機車右倒停置於被告自小客車右側，機車前
    輪距被告自小客車右前車頭約０．六五公尺，後輪靠近被告自小客車右側中線，
    被告之自小客車保險桿有擦痕，前車牌左側捲起，告訴人機車右前輪鐵架有擦痕
    ，此有道路交通事故調查報告表一份、現場照片九幀及被告提出之現場照片二十
    八幀附於警卷及偵查卷可稽。足證被告駕駛自小客車，由嘉義縣太保市田尾里五
    八之一號住處大門駛出欲左轉時，未暫停讓直行車先行，而告訴人沿嘉義縣太保
    市○○里道路由北往南方向駛至，亦未注意車前狀況，致雙方發生碰撞後，告訴
    人之機車始右倒於被告自小客車右側無誤。被告前揭辯稱，顯係事後卸責之詞，
    委無足採。
  (三)按汽車行駛至交岔路口，轉彎車應暫停讓直行車先行，道路交通安全規則第一百
    零二條第一項第二款定有明文。被告自承領有駕駛執照，本應注意遵守上開規定
    。而肇事當時係晴天，日間自然光線，路面亦為乾燥、無缺陷，其大門旁有圍牆
    、外有農作物，此有前開調查報告表在卷可稽，顯見被告當時亦無不能注意之情
    事，其應注意並能注意，竟疏未注意，肇致本件事故，其有過失甚明。本件經送
    請臺灣省嘉雲區車輛行車事故鑑定委員會、臺灣省車輛行車事故覆議鑑定委員會
    鑑定，亦認定「乙○○（即被告）駕駛自小客車，由住宅駛出左轉，未讓行進中
    車輛先行，為肇事主因」；「甲○○（即告訴人）駕駛重機車，未注意車前狀況
    ，為肇事次因」，有該委員會九十一年六月二十日嘉鑑字第九一０六二三號及九
    十一年八月二十一日府覆議字第九一一五六五號函附卷可稽。雖告訴人駕駛重型
    機車於右揭時地行經肇事路段時，亦疏未注意車前狀況，與有過失，惟此仍無解
    於被告過失罪責之成立。而告訴人確因本件車禍受傷，已如前述，則被告之過失
    行為與告訴人所受傷害間，顯有相當因果關係，其過失犯行堪以認定。
三、查被告乙○○駕駛自用小客車，由其住處大門駛出左轉，未暫停讓直行車先行，
    貿然駛出，適有甲○○騎乘重型機車，亦疏未注意車前狀況，乙○○自小客車車
    頭保險桿及車牌處與甲○○機車右側發生碰撞，致甲○○人車倒地，受有頸椎外
    傷併第三、四、五頸椎椎間盤突出及頸椎滑脫與脊髓損傷等輕傷害，核其所為，
    係犯刑法第二百八十四條第一項前段過失傷害罪。又被告於車禍發生後，未被發
    覺前，即囑託其弟陳耿堯報案自首，進而接受裁判，業據被告供述甚明，並有警
    員吳哲明製作之道路交通事故調查報告表附在警卷可憑，應依刑法第六十二條前
    段之規定減輕其刑。
四、原審以被告乙○○罪證明確，因予適用刑法第二百八十四條第一項前段、第六十
    二條前段、第四十一條第一項前段，罰金罰鍰提高標準條例第一條前段、第二條
    規定，並審酌被告之過失程度（被告係肇事主因、告訴人係肇事次因），告訴人
    之傷勢，及被告肇事後迄未與告訴人達成民事和解等一切情狀，量處有期徒刑四
    月，並諭知如易科罰金以三百元折算一日之標準。本院經核原判決認事用法，並
    無不合，量刑亦稱允當。上訴意旨，空口否認過失，並指摘原判決量刑過重，為
    無理由，應予駁回。
據上論斷，應依刑事訴訟法第三百六十八條，判決如主文。
本案經檢察官許仲瑩到庭執行職務。
中    華    民    國      九十二      年      五      月      六        日
                                  臺灣高等法院臺南分院刑事第一庭
                                      審判長法官  茆    臺    雲
                                            法官  蔡    長    林
                                            法官  李    文    福
右正本證明與原本無異。
不得上訴。
                                      法院書記官  李    良    倩
中    華    民    國      九十二      年      五      月      七        日
附錄法條：
刑法第二百八十四條第一項：
因過失傷害人者，處六月以下有期徒刑、拘役或五百元以下罰金，致重傷者，處一年
以下有期徒刑、拘役或五百元以下罰金。


司法院資訊處製作；財團法人民間司法改革基金會備份。
